【裁判字號】    99,交訴,46
【裁判日期】    990531
【裁判案由】    肇事逃逸罪
【裁判全文】
臺灣臺中地方法院刑事判決              99年度交訴字第46號
公  訴  人  臺灣臺中地方法院檢察署檢察官
被      告  乙○○
上列被告因肇事逃逸罪案件，經檢察官提起公訴（98年度偵字第
29151號），本院判決如下：
    主    文
乙○○無罪。
    理    由
一、公訴意旨略以：被告乙○○於民國98年10月26日15時許，騎
    乘案外人王素琴所有、而由其使用之車牌號碼P2F-626號重
    型機車，沿臺中市西屯區○○○路○段往惠來路方向行駛，
    嗣於同日15時20分許，行經臺中市○○區○○路與臺中港路
    2段路口時，不慎與證人甲○○騎乘之車號TE7-410號輕型機
    車發生碰撞，致證人甲○○當場人車倒地，並受有左膝擦傷
    之傷害(所涉過失傷害罪部分，業據證人甲○○撤回告訴，
    並由臺灣臺中地方法院檢察署檢察官以98年度偵字第29151
    號為不起訴處分在案)。詎被告肇事後，竟基於肇事致人傷
    害逃逸之犯罪故意，未查看證人甲○○之傷勢並採取救護或
    其他必要措施，亦未向警察機關報告，或留下其個人聯絡資
    料予證人甲○○，反而駕車逃離現場，適經證人甲○○報警
    處理，經警通知被告到場說明，始查悉上情，因認被告涉有
    刑法第18 5條之4之駕駛動力交通工具肇事，致人傷害而逃
    逸罪嫌等詞。
二、證據能力部分：
(一)、按被告以外之人於偵查中向檢察官所為之陳述，除顯有不
      可信之情況者外，得為證據，刑事訴訟法第159條之1第2
      項定有明文。蓋因檢察官與法官同為司法官，且檢察官代
      表國家偵查犯罪，依法有訊問被告、證人及鑑定人之權力
      ，且須對被告有利、不利之情形均應注意，況徵諸實務運
      作，檢察官實施刑事偵查程式，亦能恪遵法定程式之要求
      ，不致有違法取證情事且可信度極高，此外，依刑事訴訟
      法第248條第1項前段，於偵查中之被告，就證人所為證言
      本得詰問證人，其詰問權已受保障，此外，縱被告於偵查
      程式中未詰問證人，就得為證據之被告以外之人於偵查中
      向檢察官所為之陳述，其詰問權之欠缺，亦非不得於審判
      中由被告行使以補正，而完足為經合法調查之證據(最高
      法院97年度臺上字第356號判決意旨參照)，又刑事訴訟法
      有關傳聞法則及例外規定(第159條至第159條之5) ，於條
      文係明文規定得為證據者(如第159條之1第1項) ，或條文
      已明定原則上有證據能力，但當事人不爭執或未抗辯其有
      例外否定證據能力之情形，即無蛇足說明其有證據能力之
      必要。同法第159條之1第2項規定：「被告以外之人於偵
      查中向檢察官所為之陳述，除顯有不可信之情況者外，得
      為證據。」係明文規定被告以外之人於偵查中向檢察官所
      為之陳述，原則上為法律規定有證據能力之傳聞例外，僅
      於顯有不可信之情況，始例外否定其得為證據…，此項未
      經被告詰問之被告以外之人於偵查中向檢察官所為之陳述
      ，依刑事訴訟法第159條第1項、第159條之1第2項之規定
      ，除顯有不可信之例外情況外，原則上為「法律規定得為
      證據」之傳聞例外，依其文義解釋及立法理由之說明，並
      無限縮於檢察官在偵查中訊問證人之程式，應已給予被告
      或其辯護人對該證人行使反對詰問權者，始有證據能力之
      可言。為保障被告之反對詰問權，並與現行法對傳聞例外
      所建構之證據容許範圍求其平衡，證人在偵查中雖未經被
      告之詰問，倘被告於審判中已經對該證人當庭及先前之陳
      述進行詰問，即已賦予被告對該證人詰問之機會，則該證
      人於偵查中之陳述即屬完足調查之證據，而得作為判斷之
      依據(最高法院97年度臺上字第405號判決意旨參照) ，是
      被告以外之人前於偵查中已具結而為證述，已受真實性及
      任意性之擔保，故除反對該項供述得具有證據能力之一方
      ，已釋明「顯有不可信之情況」之理由外，不宜遽指該證
      人於偵查中之陳述不具證據能力，方符前揭法條之立法意
      旨。本件證人甲○○部分，被告乙○○並未提及檢察官在
      偵查時有任何不法取供之情形，是客觀上並無顯不可信之
      情況，且證人甲○○於本院審理時，已基於證人之地位經
      合法具結，並在賦予被告對質詰問機會之情形下為證述，
      故依上開說明意旨，證人甲○○於偵查中之證言，已屬完
      足證查之證據，自具有證據能力。
(二)、按刑事訴訟法第159條之5規定：「被告以外之人於審判外
      之陳述，雖不符前四條之規定，而經當事人於審判程序同
      意作為證據，法院審酌該言詞陳述或書面陳述作成時之情
      況，認為適當者，亦得為證據。當事人、代理人或辯護人
      於法院調查證據時，知有第159條第1項不得為證據之情形
      ，而未於言詞辯論終結前聲明異議者，視為有前項之同意
      。」，其立法意旨在於傳聞證據未經當事人之反對詰問予
      以核實，原則上先予排除，惟若當事人已放棄詰問或未聲
      明異議，基於證據資料愈豐富，愈有助於真實發現之理念
      ，且強化言詞辯論主義，法院自可承認該傳聞證據例外擁
      有證據能力。經查，本件被告在本院言詞辯論終結前，並
      未就證人江津明於警詢時所證述之內容聲明異議，依上開
      規定說明，應視為同意其證言作為證據，且本院審酌上開
      證人甲○○之證言作成時之情況，查無其他不法之情狀，
      足認為得為本案之證據，而有證據能力。
三、按犯罪事實應依證據認定之，無證據不得認定其犯罪事實；
    不能證明被告犯罪者，應諭知無罪之判決，刑事訴訟法第15
    4條第2項、第301條第1項分別定有明文。次按刑法第185條
    之4之肇事逃逸罪，應係指肇事後有意圖規避責任而離去原
    在處所之行為，此觀其規定自明，行為人若無規避責任之犯
    意，自不該當本罪。又按事實之認定，應憑證據，如未能發
    現相當證據，或證據不足以證明，自不能以推測或擬制之方
    法，為裁判基礎；且認定犯罪事實，所憑之證據，無論直接
    或間接證據，其為訴訟上之證明，須於通常一般之人均不致
    有所懷疑，而得確信其為真實之程序者，始得據之為有罪之
    認定，倘其證明尚未達到此一程度，而有合理性懷疑之存在
    時，即無從為有罪之認定，最高法院40年臺上字第86號、76
    年臺上字第4986號分別著有判例可資參照。
四、公訴人認被告涉犯本案之肇事逃逸罪嫌，無非係以係以被告
    自承確有與證人甲○○發生上開車禍事件之供述，及證人甲
    ○○於警詢及檢察官偵訊時之證述內容，復有道路交通事故
    現場圖、道路交通事故調查報告表(一)、(二)、臺中市○○
    ○道路交通事故初步分析研判表、臺中市○○○○○道路交
    通事故肇事逃逸追查表、交通事故補充資料表、談話紀錄表
    、澄清綜合醫院中港分院診斷證明書、車籍查詢-基本資料
    詳細畫面各1份、車禍現場暨車損照片12張為其論據。而訊
    據被告固不否認其有於前揭時、地駕駛車牌號碼P2F-656號
    重型機車與證人甲○○騎乘之車牌號碼TE7-410號輕型機車
    發生碰撞，致證人甲○○受有左膝擦傷之傷害等事實，惟堅
    詞否認有何肇事逃逸之犯行，並辯稱：當初發生擦撞後，伊
    與甲○○在旁邊講話，甲○○口氣不好就騎車走了，伊因為
    腳有受傷，所以伊也騎車離開，當場甲○○沒有說要報警，
    伊沒有肇事逃逸之犯意，甲○○係先離開現場，才又回到現
    場等詞。經查：
(一)、公訴意旨關於被告於前揭時、地駕駛車牌號碼P2F-656號
      重型機車與證人甲○○騎乘之車牌號碼TE7-410號輕型機
      車發生碰撞，致證人甲○○受有左膝擦傷之傷害等事實，
      為被告所坦認，且經證人甲○○具結證述屬實在卷，並有
      道路交通事故現場圖、道路交通事故調查報告表(一)、(
      二)、臺中市○○○道路交通事故初步分析研判表、臺中
      市○○○○○道路交通事故肇事逃逸追查表、交通事故補
      充資料表、談話紀錄表、道路交通當事人登記聯單、澄清
      綜合醫院中港分院診斷證明書、車籍查詢-基本資料詳細
      畫面各1份、車禍現場暨車損、受傷相關照片23張在卷可
      證，是被告駕駛動力交通工具肇事致證人甲○○受傷之事
      實，應堪認定，合先敘明。
(二)、另被告自警詢、檢察官偵訊至本院審訊時均一致辯述：發
      生車禍後，伊與甲○○均有停下機車，並互稱有受傷情形
      ，談話過程因口氣不好而有爭執，後來都離開現場之情(
      分別見警卷頁5至6、臺灣臺中地方法院檢察署98年度偵字
      第29151號頁7至8、本院卷頁16反、33反)，並經證人甲○
      ○於本院審理時具結證述屬實在卷可稽(見本院卷頁29 反
      至32) ，是被告於前開車禍發生之第一時間內，確有下車
      與證人甲○○交談及查看現場肇事之情形，及被告與證人
      甲○○事後均離開車禍事故發生地點之現場等事實，均堪
      認定；而關於「何人先騎乘機車離開現場」及「證人甲○
      ○在現場有無向被告告知要報警處理」等事，被告與證人
      甲○○自警詢、檢察官偵訊及本院審訊時均各執一詞，雖
      證人即承辦員警丙○○於本院審理中具結證述：伊於製作
      筆錄過程中，甲○○稱當時有要乙○○不要移動機車，要
      報案處理，但是乙○○有移動機車，且於甲○○再次告知
      要報警處理時，乙○○不予理會就離開了，甲○○表示沒
      有同意乙○○離開現場等語(見本院卷頁29)，然此乃證人
      陳奎具依據證人甲○○於警詢時之證述內容所為之證言，
      自與證人甲○○所證稱被告未經其同意即離開現場之詞相
      符，是尚難僅憑證人陳奎具該項證詞，即認定係被告先行
      離開現場或證人甲○○在現場確有向被告表示要報警處理
      等情事。又本院審酌上開被告與證人甲○○因前開車禍事
      故均受有受傷，雙方交談過和因口氣不好而有爭執，嗣均
      離開現場之情，並參以證人甲○○於本院審理時具結證稱
      ：伊並非在現場直接撥電話報警，原本想說算了，因為伊
      有保險，是在乙○○離開後，伊騎車至惠中路正有遇到路
      邊檢的警察，那股怨氣要抒發，所以詢問警察要如何處理
      之情(見本院卷頁30反、33反)，故應認被告於警詢及檢察
      官偵訊時辯稱：當時撞到後大家口氣都不好且各自離開，
      所以沒有留下聯絡方式，且想說都沒有怎樣、是小事，故
      亦未留在現場請警方來處理等語(見警卷頁5、前開第2915
      1號偵卷頁8) ，尚非無據，顯見證人甲○○於離開肇事現
      場時，原本因認為其車既然有保險，故想「算了」，則此
      時證人甲○○、被告自行離開，既難認被告有何肇事逃逸
      之故意，縱之後證人甲○○騎車離開未久，旋遇到警察而
      而起意詢問警方如何處理，亦難遽此反推被告於離開肇事
      現場時，存有肇事逃逸之故意無訛。是綜此，本案尚難憑
      被告有騎車離開現場及未留在現場報警或等候警察到場處
      理，甚或對證人甲○○所受之傷害為救護行為等情事，逕
      為被告不利之認定，被告前開辯稱其未有本案肇事逃逸之
      犯意之情，尚難採信。
五、綜上所述，本院依卷內證據調查結果，尚不足以證明被告於
    本次車禍時有肇事逃逸之意圖。此外，復查無其他積極證據
    ，足資證明被告涉有駕駛動力交通工具肇事，致人受傷而逃
    逸之犯行，公訴人所舉之證據，尚無從使本院形成對被告有
    罪之確信，爰依前開法條及判例意旨說明，依法應諭知被告
    無罪之判決。
據上論斷，應依刑事訴訟法第301條第1項，判決如主文。
中    華    民    國    99    年    5     月    31    日
            刑事第三庭    審判長法  官  周瑞芬
                                法  官  陳思成
                                法  官  楊曉惠
上正本證明與原本無異。
如不服本判決，應於收送達後10日內向本院提出上訴書狀（應敘
述具體理由並附繕本）。上訴書狀如未敘述理由，應於上訴期間
屆滿後20日內補提理由書於本院。
                                書記官  謝明倫
中    華    民    國    99    年    5     月    31    日

司法院資訊處製作；財團法人民間司法改革基金會備份。
